臺灣臺北地方法院刑事判決　　　　　　 100年度易字第1120號
公　訴　人　臺灣臺北地方法院檢察署檢察官
被　　　告　呂家勝
上列被告因違反毒品危害防制條例案件，經檢察官提起公訴（10
0年度毒偵字第826號），因被告於準備程序中就被訴事實為有罪
之陳述，經告以簡式審判之旨，並聽取意見後，裁定進行簡式審
判程序，本院判決如下：
    主    文
呂家勝施用第二級毒品，累犯，處有期徒刑陸月，如易科罰金，
以新臺幣壹仟元折算壹日。扣案之甲基安非他命貳包（驗餘淨重
零點零捌捌肆公克，含直接用以盛裝甲基安非他命之包裝袋貳只
）及含有第二級毒品甲基安非他命殘渣而無法析離之殘渣袋伍只
均沒收銷燬之。
    犯罪事實
一、呂家勝前因違反毒品危害防制條例之施用第二級毒品甲基安
    非他命行為，經本院以92年度毒聲字第643號裁定令入勒戒
    處所施以觀察、勒戒，因無繼續施用毒品之傾向，於民國92
    年7月1日執行完畢釋放出所，並經臺灣臺北地方法院檢察署
    檢察官以92年度毒偵字第524號為不起訴處分確定。其於上
    開觀察、勒戒執行完畢釋放後5年內之96年10月間，再因違
    反毒品危害防制條例之施用第二級毒品案件，經本院以97年
    度易字第213號判決判處有期徒刑6月確定，於98年4月8日執
    行完畢，足認其再犯率甚高，觀察勒戒已無法收其實效。
二、嗣呂家勝果未能戒絕毒癮，復基於施用第二級毒品甲基安非
    他命之犯意，於100年3月5日2時許，在其位於新北市○○區
    ○○街33號2樓居處之房間內，以將甲基安非他命置於玻璃
    球內點火加熱燒烤起煙後而吸食其煙霧之方式，施用甲基安
    非他命一次。嗣於同月6日18時許，為警持本院核發之搜索
    票至其上揭居處搜索後查獲甲基安非他命2包（驗餘淨重合
    計0.0884公克）及內含甲基安非他命殘渣無法析離之殘渣袋
    5只，復經其同意於同日20時10分許採集其尿液送驗，亦呈
    甲基安非他命陽性反應。
三、案經新北市政府警察局新店分局報告臺灣臺北地方法院檢察
    署檢察官偵查起訴。
    理    由
一、本件被告呂家勝所犯係死刑、無期徒刑或最輕本刑為3年以
    上有期徒刑或高等法院管轄第一審案件以外之罪，其於準備
    程序期日就被訴事實為有罪之陳述，經本院告知簡式審判程
    序之旨，並聽取公訴人及被告之意見後，依刑事訴訟法第27
    3條之1第1項規定，裁定進行簡式審判程序，是依刑事訴訟
    法第273條之2規定，本件之證據調查，不受同法第159條第1
    項、第161條之1、第161條之3、第163條之1及第164條至第
    170條規定之限制，合先敘明。
二、前揭事實業據被告呂家勝迭於警詢、偵訊、本院準備程序及
    審理中坦承不諱，且經警採集其尿液送臺灣檢驗科技股份有
    限公司以酵素免疫分析法初步篩檢及氣相層析質譜儀法確認
    檢驗，結果呈甲基安非他命陽性反應，有該公司報告日期：
    100年3月23日，報告編號：UL/2011/00000000號之濫用藥物
    檢驗報告1紙（見偵查卷第61頁）在卷可稽，並有勘察採證
    同意書、新北市政府警察局新店分局偵辦毒品危害防制條例
    案被移送者姓名及代碼對照表各1紙及照片3幀附卷可參（見
    偵查卷第21頁至第22頁、第28頁至第29頁）。而扣案之米黃
    色結晶2包，經送驗亦檢出甲基安非他命成分（驗餘淨重合
    計0.0884公克），此亦有交通部民用航空局航空醫務中心10
    0年3月31日航藥鑑字第1001727號毒品鑑定書1份附卷可參（
    見偵查卷第63頁）。是認被告上揭任意性自白與事實相符，
    堪可採信。綜上，本件事證明確，自應依法論科。
三、論罪科刑之理由：
  (一)被告呂家勝前因施用毒品案件，曾受如上揭犯罪事實一所示
    觀察、勒戒及有期徒刑之執行完畢，有臺灣高等法院被告前
    案紀錄表1份附於本院卷可佐。按毒品危害防制條例於92 年
    7月9日修正公布，自93年1月9日施行，其中第20條、第23條
    將施用毒品之刑事處遇程序，區分為「初犯」及「5年內再
    犯」、「5年後再犯」。依其立法理由之說明：「初犯」，
    經觀察、勒戒或強制戒治後，應為不起訴處分或不付審理之
    裁定；經觀察、勒戒或強制戒治執行完畢釋放後，「5年內
    再犯」者，因其再犯率甚高，原實施之觀察、勒戒及強制戒
    治既已無法收其實效，爰依法追訴或裁定交付審理。至於經
    觀察、勒戒或強制戒治執行完畢釋放後，「5年後再犯」者
    ，前所實施之觀察、勒戒或強制戒治已足以遮斷其施用毒品
    之毒癮，為期自新及協助其斷除毒癮，仍適用「初犯」規定
    ，先經觀察、勒戒或強制戒治之程序。從而依修正後之規定
    ，僅限於「初犯」及「5年後再犯」2種情形，始應先經觀察
    、勒戒或強制戒治程序。倘被告於5年內已再犯，經依法追
    訴處罰，縱其第3次（或第3次以上）再度施用毒品之時間，
    係在初犯經觀察、勒戒或強制戒治執行完畢釋放5年以後，
    已不合於「5年後再犯」之規定，且因已於「5年內再犯」，
    顯見其再犯率甚高，原實施觀察、勒戒或強制戒治，已無法
    收其實效，即應依該條例第10條處罰（最高法院95年第7次
    刑事庭會議決議參照）。查本件被告施用甲基安非他命之犯
    罪時間，雖係其前因施用毒品行為經執行觀察勒戒於92年7
    月1日執行完畢釋放後已逾5年後所犯，惟如前所述，被告既
    曾於上開觀察勒戒執行完畢後5年內之96年間，再因違反毒
    品危害防制條例之施用第二級毒品案件，經本院以97年度易
    字第213號判決判處有期徒刑6月確定，則被告已曾於「5年
    內再犯」毒品危害防制條例第10條之罪，是被告於本件所涉
    施用甲基安非他命之行為，即非屬同條例第20條第3項所規
    定之「5年後再犯」，自應依該條例第10條處罰。
  (二)按甲基安非他命屬毒品危害防制條例第2條第2項第2款所指
    之第二級毒品，不得非法施用。核被告所為，係犯毒品危害
    防制條例第10條第2項之施用第二級毒品罪。其施用前持有
    毒品甲基安非他命，為施用行為之當然手段，不另論罪。
  (三)被告曾受如犯罪事實欄一所示有期徒刑之宣告並經執行完畢
    ，有臺灣高等法院被告前案紀錄表1份附於本院卷可參，其
    於有期徒刑執行完畢後5年內，故意再犯本件有期徒刑以上
    之罪，為累犯，應依刑法第47條第1項之規定加重其刑。
  (四)爰審酌被告：(1)曾因施用毒品犯行，業經觀察勒戒執行完畢
    ，仍無視國家杜絕毒品之政策，猶再施用第二級毒品1次；
    (2)惟施用毒品係對於自身健康之戕害行為，對他人權益尚無
    損害；(3)犯後尚知坦承犯行等一切情狀，量處如主文所示之
    刑，並諭知易科罰金之折算標準。
四、沒收部分：
    扣案之米黃色結晶2包，經送交通部民用航空局航空醫務中
    心鑑定，檢出含有甲基安非他命成分，有該局上開鑑驗通知
    書在卷可稽，則該扣案之甲基安非他命2包（驗餘淨重合計0
    .0884公克）為查獲之第二級毒品，屬違禁物，另用以盛裝
    上開毒品所用包裝袋2只及扣案之被告自承施用甲基安非他
    命完畢後而留存之殘渣袋5只（參見本院卷第25頁），以現
    今所採行之鑑驗方式，包裝袋及殘渣袋上仍會殘留微量毒品
    而無法將之完全析離，是上開第二級毒品甲基安非他命2包
    及用以盛裝甲基安非他命所用之包裝袋2只與殘渣袋5只，均
    應依毒品危害防制條例第18條第1項前段規定宣告沒收銷燬
    之。另鑑驗耗損之第二級毒品甲基安非他命，既已滅失，爰
    不再行諭知沒收銷燬。
五、據上論斷，應依刑事訴訟法第273條之1第1項、第299條第1
    項前段，毒品危害防制條例第10條第2項、第18條第1項前段
    ，刑法第11條、第47條第1項、第41條第1項前段，判決如主
    文。
本案經檢察官林妙蓁到庭執行職務。
中    華    民    國   100    年    5     月    31    日
                  臺灣臺北地方法院刑事第八庭
                              法  官  古瑞君
以上正本證明與原本無異。
如不服本判決應於收受送達後10日內向本院提出上訴書狀，並應
敘述具體理由；其未敘述上訴理由者，應於上訴期間屆滿後20日
內向本院補提理由書（均須按他造當事人之人數附繕）「切勿逕
送上級法院」。
                              書記官  莊宜諳
中    華    民    國   100    年    5     月    31    日
附錄本案論罪科刑法條全文：
毒品危害防制條例第10條
施用第一級毒品者，處 6 月以上 5 年以下有期徒刑。
施用第二級毒品者，處 3 年以下有期徒刑。